【裁判字號】    99,抗,137
【裁判日期】    990422
【裁判案由】    聲明異議
【裁判全文】
臺灣高等法院臺中分院民事裁定  99年度抗字第137號
抗  告  人  鑫成座墊股份有限公司
法定代理人  乙○○
相  對  人  自遊實股份有限公司
法定代理人  甲○○
上列當事人間聲請撤銷假扣押事件，抗告人對於中華民國99年3
月1日臺灣臺中地方法院99年度執事聲字第19所為裁定提起抗告
，本院裁定如下：
    主  文
抗告駁回。
抗告訴訟費用新臺幣壹仟元由抗告人負擔。
    理  由
一、抗告人聲請及抗告意旨略為：
  (一)臺灣高雄地方法院（下稱高雄地院）98年度訴字第1566號損
    害賠償事件之相對人起訴狀所載訴之聲明有二，一為「被告
    （即本案抗告人）應給付原告（即本案相對人）新台幣31萬
    5千元，及自本起訴狀繕本送達被告翌日起至清償日止，按
    年息百分之五計算之利息。」，二為「被告應返還原告如附
    表所示之八部電動代步車」。依該起訴狀所載理由，該31萬
    5千元之損害賠償乃是指抗告人聲請扣押查封相對人所有之
    電池200顆（案號：高雄地法96年度執字第94682號事件）未
    盡保管責任所生之損害賠償。而本件相對人聲請之原法院（
    即台中地院）97年度裁全字第9739號假扣押事件，所保全之
    請求乃是指「高雄地院96年度執字第94682號事件，因抗告
    人聲請扣押查封相對人所有之電池200顆而未盡保管責任所
    生之損害賠償請求權」。因此，相對人向高雄地院所提起之
    該院98年度訴字第1566號侵權行為損害賠償等事件，其訴之
    聲明第一項所主張之損害賠償31萬5千元之本案請求，與相
    對人向原法院所聲請假扣押之本案請求即損害賠償請求權31
    萬5千元，乃是同一請求權，並非不同之損害賠償請求權。
  (二)相對人所主張之「交貨品質標準備忘錄」，乃是指高雄地院
    ）98年度訴字第274號請求給付貨款事件所訟爭之「座墊」
    產品，並非指原法院97年度裁全字第9739號民事假扣押裁定
    及高雄地院98年度訴字第1566號所訟爭之電池200顆，此有
    附於高雄地院98年度訴字274號卷內之98年6月23日「鑫成庫
    存座椅─交貨品質標準備忘錄」可佐。而抗告人與相對人於
    98年11月3日在高雄地院98年度訴字第274號請求給付貨款事
    件中成立訴訟上和解，兩造並於該和解筆錄第四項約定「本
    院（即高雄地院）96年度執字第94682號給付報酬強制執行
    事件所查封被告（即相對人）電池兩百顆，原告（即抗告人
    ）同意於99年1月5日前交付予被告，被告同意就該200顆電
    池不主張損害賠償請求權，被告應撤回本院98年度訴字第15
    66號損害賠償事件之起訴」，相對人並於同日即98年11月3
    日撤回高雄地院98年度訴字第1566號損害賠償事件之起訴。
    上開和解筆錄第四項所載之「本院98年度訴字第1566號損害
    賠償事件」即是指因抗告人聲請扣押查封相對人所有之電池
    200顆（高雄地院96年度執字第94682號事件）而未盡保管責
    任所生之損害賠償請求權所生之訴訟。
  (三)又本案經臺中地院司法事務官於99年1月26日訊問筆錄所載
    ，相對人已自承「抗告人有依據和解筆錄交貨，但並沒有依
    交貨品質備忘錄，不良率高達百分之五十」，亦即是抗告人
    已經返還電池200顆及交付915件座墊貨品，只是相對人認為
    該914件貨品之品質不符合交貨品質備忘錄所載之品質標準
    而已。但該914件座墊貨品與交貨品質備忘錄與本案之電池
    200顆根本無關。
  (四)兩造已於高雄地院98年度訴字第274號請求給付貨款事件中
    成立訴訟上和解，抗告人已依約返還200顆電池，且該「被
    告同意就該200顆電池不主張損害賠償請求權，被告應撤回
    本院98年度訴字第1566號損害賠償事件之起訴」顯係指相對
    人拋棄「因抗告人聲請扣押查封相對人所有電池200顆（高
    雄地院96年度執字第94682號事件）而未盡保管責任所生之
    損害賠償請求權。」，原法院未向高雄地院調閱相關卷宗，
    即認上開和解筆錄第四項所載，並非債權人所主張之假扣押
    原因，始乃速斷。只要調閱高雄地院98年度訴字第1566號損
    害賠償事件之卷宗與原法院97年度裁全字第9737號聲請假扣
    押之卷宗相互核對，即可知該二案件之請求乃是同一。
  (五)綜上，原法院97年度裁全字第9737號准予假扣押之民事裁定
    所保全之有關電池200顆之損害賠償請求權確實已經相對人
    於高雄地院98年度訴字第274號請求給付貨款事件之和解中
    ，表明拋棄該權利而歸於消滅。則原法院97年度裁全字第97
    37號准予假扣押之民事裁定所保全之損害賠償請求權已經消
    滅，依最高法院台抗字第217號裁定要旨，抗告人當然得依
    民事訴訟法第530條第1項規定，聲請撤銷假扣押裁定。然原
    法院99年度司裁全聲字第7號裁定及99年度執事聲字第19號
    裁定均未詳細探究抗告人聲請撤銷假扣押裁定之原因而駁回
    抗告人之聲請與異議，其認事用法，實有不當云云。
二、按假扣押之原因消滅、債權人受本案敗訴判決確定或其他命
    假扣押之情事變更者，債務人得聲請撤銷假扣押裁定，民事
    訴訴法第530條第1項固有明文。惟該條項所謂假扣押之原因
    消滅者，係指債權人於聲請假扣押時，所主張之假扣押原因
    ，已無日後不能強制執行或甚難執行之虞，或以應在外國為
    強制執行，現已得於國內強制執行等是；又所謂之命假扣押
    之情事變更者，則指債權人依假扣押保全執行之請求已歸消
    滅或經本案判決予以否認，或已喪失其請求假扣押之權利等
    情形而言。經查：
  (一)原法院97年度裁全字第9739號聲請假扣押事件，相對人於97
    年12月25日提出之聲請狀內載明「本件被告（即本件抗告人
    ）前訴請原告（即本件相對人）給付報酬事件，業於民國九
    十五年八月二日經台灣高雄地方法院調解成立，依調解筆錄
    第一點原告應給付被告新台幣七十九萬六千七百七十元，嗣
    因兩造就調解內容尚有爭議，原告未給付上開金額，被告遂
    以該調解筆錄為執行名義，向高雄地方法院聲請強制執行，
    經該院96年度執字第94682號事件受理，被告於九十六年十
    月二十四日會同高雄地方法院民事執行處人員前來原告工廠
    ，指封二百顆電動車專用密閉武鉛酸蓄電池（含品名TEVl25
    00蓄電池一百顆、品名TEVl2360蓄電池一百顆）及八部電動
    代步車，被告查封時，原告公司人員即當場告知電池必須定
    期為充放電之保養，否則會造成蓄電池之損害，將來不堪使
    用，惟被告仍執意查封，高雄地方法院查封後交由被告之代
    理人何志浩保管，原告為免蓄電池長期未保養而損害，特於
    九十六年十二月七日寄發存證信函並檢附保養手冊，告知被
    告保養之方武，期被告善盡保管責任，嗣被告於九十七年九
    月十七日撤回上述電池及電動代步車執行之聲請，高雄地方
    法院於九十七年九月十七日函知被告應將動產返還予原告，
    原告旋即通知被告驗收點交，被告亦於九十七年十月二十七
    日寄發存證信函要求原告點交，原告函覆將於九十七年十一
    月十日前往保管場所驗收點交，且聲明為免被告長期未為保
    養，電池已不堪使用，將進行驗收程序，雙方於九十七年十
    一月十日會同驗收測試，詎料被告連查封當日之外包PE膜均
    未撕除，所有電池之外箱紙盒包裝亦未曾拆封，遑論為任何
    保養電池之行為，原告會同電池製造廠商測試，經抽驗測試
    之結果，電池之電壓值均低於十一伏特以下，已無法確保功
    能之正常性及使用品質，系爭電池已不堪使用，查被告未保
    養該蓄電池，未盡保管之責任，致使該蓄電池不堪使用，此
    保管不當之行為已造成原告之損害，被告自應依侵權行為之
    法則負損害賠償責任。」等語；嗣相對人以前開相同之原因
    事實，就其因抗告人聲請扣押200顆電池而未盡保管責任所
    生之損害31萬5千元，向高雄地起訴請求抗告人賠償，並返
    還八部電動代步車，此有起訴狀附於原法院99年度司裁全聲
    字第7號卷內可稽，該事件經高雄地院98年度訴字第1566號
    受理在案。是高雄地院98年度訴字第1566號事件，即為相對
    人聲請原法院97年度裁全字第9739號對抗告人財產假扣押所
    欲保全之本案訴訟。
  (二)嗣兩造於98年11月3日在另案即高雄地院98年度訴字第274號
    請求給付貨款事件（原告即本件抗告人、被告即本件相對人
    ）中達成和解，和解成立內容載明為：「一本院96年度移調
    字第81號給付報酬等事件96年8月6日調解筆錄第二項聲請尚
    未交貨之部分為914件，雙方同意價金為新台幣（下同）柒
    拾伍萬壹仟柒佰捌拾玖元。二原告應於99年1月5日前交付第
    一項所載貨品914件，被告應於99年1月5日前收受貨品914件
    ，原告同意被告於交貨前驗第一項所載貨品，查驗是否符合
    兩造98年6月23日交貨品質標準備忘錄之約定。三貨款給付
    方式：被告分三期給付予原告，給付日期分別為99年1月31
    日、99年2月28日、99年3月31日，金額分別為貳拾伍萬元，
    貳拾伍萬元，貳拾伍萬壹仟柒佰捌拾玖元。四本院96年度執
    字第94682號給付報酬強制執行事件所查封被告所有電池兩
    百顆，原告同意於99年1月5日前交付予被告，被告同意就該
    電池不主張損害賠償請求權，被告應撤回本院98年度訴字第
    1566號損害賠償事件之起訴。五原告其餘請求拋棄。六訴訟
    費由各自負擔。」等語，此有該和解筆錄附於原法院99年度
    司裁全聲字第7號卷內卷可稽。相對人並於同日即98年11月3
    日撤回高雄地院98年度訴字第1566號損害賠償事件之起訴。
  (三)抗告人雖有依照上開和解筆錄交貨，但相對人代理人於99年
    1月26日原法院司法事務官訊問時陳稱對造沒有依交貨品質
    備忘錄實行，不良率高達百分之五十，因為對造還沒有依照
    和解筆錄履行，有可能會再起訴等語，此有執行調查筆錄附
    在原法院99年度司裁全聲字第7號卷內可按。雖然和解筆錄
    中要求依據交貨品質備忘錄實行者僅為914件之貨品，未及
    於抗告人應交付之200顆電池，惟觀諸該和解筆錄內容，係
    就雙方間之「給付報酬」（抗告人請求相對人給付報酬）、
    「給付貨款」（抗告人請求相對人給付貨款）、「損害賠償
    」（相對人請求抗告人損害賠償）等糾紛，共同成立訴訟上
    和解，就解決紛爭而言，有其整體性，尚難予以割裂。而相
    對人所以撤回上開高雄地方法院98年度訴字第1566號損害賠
    償之訴，亦係因上開和解所致，故只要和解內容中有一條件
    未履行，對於其他部分之和解內容顯有影響；況相對人於終
    局判決前將本案訴訟撤回，依民事訴訟法第262條之規定，
    視同未起訴，非不得再行起訴，而相對人既表示抗告人並未
    依和解條件履行，且將另行起訴，抗告人亦未能證明已確實
    依和解條件履行，此有99年1月26日調查筆錄可查，自尚難
    認為假扣押之原因業已消滅。
  (四)復就上開和解筆錄內容「本院96年度執字第94682號給付報
    酬強制執行事件所查封被告電池兩百顆，原告同意於99 年1
    月5日前交付予被告，被告同意就該200顆電池不主張損害賠
    償請求權，被告應撤回本院98年度訴字第1566號損害賠償事
    件之起訴」觀之，並非相對人所主張之假扣押原因，已無日
    後不能強制執行或甚難執行之虞，是抗告人所稱假扣押原因
    已消滅，尚非無疑；抗告人既尚未依和解條件履行，自不得
    依上開和解內容第四點之記載即主張相對人已拋棄因抗告人
    聲請扣押查封相對人所有電池200顆而未盡保管責任所生之
    損害賠償請求權云云。從而，相對人雖依和解內容就假扣押
    之本案訴訟撤回起訴，但並未拋棄依假扣押保全執行之請求
    權，尚與受本案判決予以否認之情形有別，亦難認本件假扣
    押之情事已有變更。綜上，假扣押之目的，係保全未來債權
    之實現，抗告人既未依和解條件履行完畢，揆諸首揭說明，
    難認本件有假扣押之原因消滅或假扣押情事變更等情事，是
    抗告人聲請撤銷假扣押裁定，難認為有理由。而相對人於撤
    回高雄地院98年度訴字第1566號損害賠償事件之起訴後，就
    原法院97年度裁全字第9739號假扣押事件中主張之原因事實
    ，已於99年2月10日另向高雄地院起訴請求抗告人賠償損害
    ，有起訴狀影本附於原法院99年度司裁全聲字第7號卷內可
    稽，附此敘明。
三、綜上，原法院司法事務官於99年1月27日以裁定駁回抗告人
    聲請撤銷假扣押裁定之處分，及原法院駁回抗告人聲明異議
    之裁定，均屬有據。從而抗告意旨指摘原裁定不當，求予廢
    棄，委無理由，應予駁回。
四、據上論結，本件抗告為無理由，爰依民事訴訟法第495條之1
    第1項、第449條第1項、第95條、第78條，裁定如主文。
中    華    民    國    99    年    4     月    22    日
                民事第五庭    審判長法  官  童有德
                                    法  官  鄭金龍
                                    法  官  王重吉
以上正本係照原本作成。
不得再抗告。
                                    書記官  林玉惠
中    華    民    國    99    年    4     月    23    日
                                                      Ｖ

司法院資訊處製作；財團法人民間司法改革基金會備份。
